臺灣宜蘭地方法院刑事判決　　　　　　　　　　　　　　九十年度易字第一七五號
　　公　訴　人　臺灣宜蘭地方法院檢察署檢察官
　　被　　　告　甲○○
　　選任辯護人　柯士斌
　　　　　　　　黃豪志
右列被告因背信案件，經檢察官提起公訴（八十九年度偵續字第二一號），本院判決
如左：
    主  文
甲○○連續為他人處理事務，意圖為自己不法之利益，而為違背其任務之行為，致生
損害於本人之利益，處有期徒刑伍月，如易科罰金，以參佰元折算壹日。緩刑年。
    事  實
一、甲○○於民國七十六年至八十八年十月間為台朔重工股份有限公司（簡稱台朔公
    司）員工，負責託工發包之職務，自民國八十六年起，利用職務之便，基於意圖
    為自己不法利益之概括犯意，違背其忠誠義務，於民國八十六年底乙○○所經營
    之翊騰企業有限公司（簡稱翊騰公司）向台朔公司承包分餾盤製作工程時，竟要
    求乙○○提高決包金額，並向乙○○索取該差額作為回扣，乙○○為日後能順利
    承包工程之故，便開具其兄簡松樹所有之宜蘭縣五結鄉農會四結辦事處帳號○○
    二一六五—七號，票號分別為三九五一四五號、三九五一四六號，金額各為新台
    幣（以下同）二十一萬三千元，發票日均為八十七年三月十五日之支票二紙交付
    予甲○○當作回扣款；又乙○○之翊騰公司再次承攬台朔公司之試壓治具法蘭等
    加工案件時，甲○○又以相同之方法索取回扣，並由乙○○開具其兄乙○○所有
    之宜蘭縣五結鄉農會四結辦事處票號四○二九五八號，金額二十二萬五千六百元
    ，發票日為八十七年四月三十日之支票一紙，充作該次回扣款，均致生損害於台
    朔公司之信譽利益。
    理  由
一、訊據被告甲○○矢口否認右揭犯行，辯稱：該三紙支票之票面金額其中二張為三
    千元，另一張為五千六百元，並非如乙○○所言有六十幾萬，且該三張之票亦係
    其代乙○○購買螺栓之價款，事後因為乙○○週轉不靈，且乙○○威脅以要向公
    司密報其收取回扣，伊為保障職位，便將該三紙支票返還乙○○，而未予提示，
    且還代墊部分差額（二千四百元即一萬四千元扣除一萬一千六百元）等語。
二、經查：
（一）前揭收取回扣款項之經過及方式，業經告訴代理人指述歷歷，核與證人乙○○
      及張朝憲（即前台塑公司龍德廠廠長）證述大致相符，而被告確實收取證人乙
      ○○所開立之三張支票（票號為：五結鄉農會四結辦事處三九五一四五號、三
      九五一四六號、四Ｏ二九五六號），且此三張支票與證人乙○○所提出之帳本
      中所記載之三張支票票號相符（見八十八年他字第四二九號偵查卷第五頁），
      且有翊騰公司帳冊影本二紙、支票影本、證人所提出之洽談紀錄一紙及錄音帶
      譯文一份等可資佐證。
（二）至被告辯稱前揭三張支票係伊代翊騰公司向允大訂螺栓，由證人乙○○簽立該
      三張支票以便支付之貨款，該三張支票總額（一萬一千六百元）與貨款金額（
      一萬四千元）不符，乃因為證人乙○○對於其所代訂之金額不滿意，僅願意支
      付一萬一千六百元，因此伊自行代墊部分款項云云，經查：本院囑託高雄地方
      法院詢問證人吳麗芬（即允大公司職員）結證稱：當初他用傳真方式向我們公
      司訂貨，且匯一萬四千元之金額支付貨款等語（見九十年十二月二十日高雄地
      院訊問筆錄），由證人所言足見，本件被告確曾向允大公司螺絲，並曾電匯一
      萬四千元支付之，雖被告對於曾向允大訂購螺栓之供述屬實，然訂購螺栓之貨
      款金額與被告所提出之三張支票影本總額（分別為三千元、三千元、五千六百
      元，共計一萬一千六百元）二者金額並不相符，雖被告辯稱係因證人乙○○對
      於代訂螺栓之價格有意見，認為代訂之金額過高，因而僅願意支付一萬一千六
      百元之貨款，故而由其匯款一萬四千元支付，並代為墊付差價（二千四百元）
      ，然經傳訊證人乙○○到庭結證述：「螺栓是被告買的，因為他去買比較便宜
      ，至於價格我不知道，是以二十萬的範圍內讓他負責採購。」等語（見九十年
      九月四日訊問筆錄），由證人證言得見，本件證人因為信任被告可取得較優惠
      之價格，因而授權以二十萬元之價格內代訂螺栓，足見證人對於容忍授權所產
      生之風險範圍是二十萬元，衡以常情，本件證人所授權之交易金額高達二十萬
      元，對於二千四百元之貨款應無拒絕支付之理，況被告於尚未取得本件代墊之
      款項前，應無放棄權利將支票返還證人乙○○之理，是被告此部份辯詞不足採
      信。
（三）另經傳訊證人乙○○證述：「（問：是否會開立小額支票？）會，兩千元以內
      付現，二千元以上我會開支票。」等語（見九十年九月四日訊問筆錄），由證
      人所述得見，證人於交易過程中，確曾開立小額支票，公訴意旨指摘被告持有
      之三張支票均屬小額，與一般交易情形相違，容有誤會，公訴意旨此部份指摘
      雖有誤會，然經比對核閱被告所提出之三張五結鄉農會支票影本與告訴人所提
      出之五結鄉農會支票影本得見，本件被告所提出之三張支票影本於金額欄部分
      之斜線過於明顯，與一般經過影印之支票影本中，金額欄所顯現之斜線明顯不
      同，且金額攔中之金額與證人所證述及帳本中所記載之金額不同（被告供述金
      額分別為：三千元、三千元、五千六百元，證人所證述：二十一萬三千元、二
      十一萬三千元、二十二萬五千六百元），且核對各該支票得見，被告所提出之
      支票影本與證人所證述之金額尾數相符，此應係被告於犯罪後，因台塑公司查
      訪之際，刻意脫免罪責，而刻意隱匿實際票據金額而提出之不實影本。
（四）綜右所述，被告前揭辯詞均不足採信，本件事證明確，被告背信犯行堪予認定
      。
三、核被告所為係犯刑法第三百四十二條第一項之背信罪。其先後多次背信犯行，時
    間緊接，犯罪構成要件相同，顯係基於概括犯意反覆為之，應依連續犯規定分別
    論以一罪，並加重其刑。爰審酌被告之品行，為謀利益，收取回扣、破獲所屬公
  司之信譽、目的、手段、對社會經濟所生之危害程度、獲取利益及犯罪後之態度
    等一切情狀，量處如主文所示之刑，以示懲儆。又被告犯罪後，刑法第四十一條
    第一項之規定，業於九十年一月十日修正，犯最重本刑為五年以下有期徒刑以下
    之罪，而受六個月以下有期徒刑或拘役之宣告，因身體、教育、職業、家庭之關
    係或其他正當事由，執行顯有困難者得易科罰金，並自同年一月十二日生效，比
    較新、舊法之結果，以修正後之規定有利於被告，爰依刑法第二條第一項前段規
    定，適用修正後之規定並諭知易科罰金之折算標準。查被告前未曾受有期徒刑以
    上刑之宣告，此有台灣高等法院被告全國前案紀錄表在卷可憑，其因一時失慮致
    為本件犯行，經此偵審教訓，當知所警惕，信無再犯之虞，本院認對其所宣告之
    刑以暫不執行為適當，爰併予宣告緩刑三年，以啟自新。
據上論結，應依刑事訴訟法第二百九十九條第一項前段，刑法第二條第一項前段、第
三百四十二條第一項、第五十六條、第四十一條第一項、第七十四條第一款，罰金罰
鍰提高標準條例第一條前段、第二條，判決如主文。
本案經檢察官吳慧蘭到庭執行職務
中    華    民    國      九十一      年       二月     五         日
                                      臺灣宜蘭地方法院刑事第一庭
                                          法  官
右正本證明與原本無異。
如不服本判決，應於判決送達後十日內，向本院提出上訴狀。
附錄法條：
刑法第三百四十二條
